【裁判字號】    99,訴,118
【裁判日期】    990224
【裁判案由】    違反毒品危害防制條例
【裁判全文】
臺灣彰化地方法院刑事判決               99年度訴字第118號
公  訴  人  臺灣彰化地方法院檢察署檢察官
被      告  甲○○
上列被告因違反毒品危害防制條例案件，經檢察官提起公訴（98
年度毒偵字第2398號），及移送併案審理（99年度毒偵字第110
號），本院合議庭裁定改由受命法官獨任以簡式審判程序審理，
判決如下：
    主  文
甲○○施用第一級毒品，累犯，處有期徒刑捌月，扣案之第一級
毒品海洛因壹包（驗後淨重零點壹捌柒公克）及其包裝袋，沒收
銷燬之；又施用第二級毒品，累犯，處有期徒刑陸月；應執行有
期徒刑壹年，扣案之第一級毒品海洛因壹包（驗後淨重零點壹捌
柒公克）及其包裝袋，沒收銷燬之。
    犯罪事實
一、甲○○前因(一)違反麻醉藥品管理條例，經本院於民國81年12
    月28日，以81年度易字第2735號判處有期徒刑5 月確定；(二)
    違反肅清煙毒條例案件，經本院於83年5 月12日，以83年度
    訴緝字第66號判處有期徒刑3 年2 月確定；上開二罪接續執
    行，於84年12月1 日縮短刑期假釋，嗣假釋經撤銷，應執行
    殘刑有期徒刑2 年2 月又13日；(三)竊盜案件，經本院於87年
    1 月2 日，以86年度易字第2422號判處有期徒刑3 月確定；
    (四)違反肅清煙毒條例、麻醉藥品管理條例、脫逃等案件，經
    本院於87年2 月6 日，以86年度訴字第1315號各判處有期徒
    刑3 年3 月、5 月、5 月，應執行有期徒刑3 年9 月確定；
    嗣上開(三)、(四)之罪，再經本院於87年4 月9 日，以87年度聲
    字第609 號裁定定其應執行之刑為有期徒刑4 年2 月確定；
    與上開殘刑接續執行，於91年9 月16日縮短刑期假釋，嗣假
    釋又經撤銷，應執行殘刑有期徒刑1 年4 月又12日，於95年
    9 月16日縮刑期滿執行完畢。又因施用第一、二級毒品案件
    ，經本院於93年5 月17日，以93年度毒聲字第316 號裁定送
    觀察、勒戒後，認有繼續施用毒品之傾向，復經臺灣雲林地
    方法院於同年10月25日，以93年度毒聲字第384 號裁定令入
    戒治處所，施以強制戒治1 年，於94年7 月14日強制戒治執
    行完畢釋放，並由臺灣雲林地方法院檢察署檢察官於94年7
    月27日，以94年度戒毒偵字第25號為不起訴處分確定。詎其
    於前揭強制戒治執行完畢釋放後5 年內，復基於施用第一級
    毒品海洛因、第二級毒品甲基安非他命之犯意，於98年10月
    26日下午5 時許，在彰化縣埔心鄉○○路上之大潤發賣場廁
    所內，先以將海洛因摻入香菸內吸食之方式，施用第一級毒
    品海洛因1 次；5 分鐘後，再將甲基安非他命置於玻璃球吸
    食器，於下方燒烤，以吸食煙霧之方式，施用第二級毒品甲
    基安非他命1 次。嗣於98年10月27日中午12時許，為警在彰
    化縣永靖鄉○○村○○路○段238 號前盤查，而於未被有偵
    查犯罪職權之機關或公務員發覺本案施用第一級毒品之犯行
    前，即主動向詢問之員警交付第一級毒品海洛因1 包（查獲
    時淨重0.191 公克，驗後淨重0.187 公克）並供承有上開施
    用第一級毒品犯行，自首而接受裁判，復經員警採集其尿液
    送驗，結果呈嗎啡及甲基安非他命陽性反應，始悉上情。
二、案經彰化縣警察局員林分局報請臺灣彰化地方法院檢察署檢
    察官偵查起訴。
    理  由
一、按除被告所犯為死刑、無期徒刑、最輕本刑為3 年以上有期
    徒刑之罪或高等法院管轄第一審案件者外，於刑事訴訟法第
    273 條第1 項程序進行中，被告先就被訴事實為有罪之陳述
    時，審判長得告知被告簡式審判程序之旨，並聽取當事人、
    代理人、辯護人及輔佐人之意見後，裁定進行簡式審判程序
    ；除簡式審判程序、簡易程序及第376 條第1 款、第2 款所
    列之罪之案件外，第一審應行合議審判，刑事訴訟法第273
    條之1 第1 項、第284 條之1 分別定有明文。本件被告甲○
    ○所犯係死刑、無期徒刑、最輕本刑為3 年以上有期徒刑或
    高等法院管轄第一審案件以外之罪，並於本院行準備程序時
    就被訴事實為有罪之陳述，本院合議庭依前揭規定，經評議
    結果，裁定改由受命法官獨任行簡式審判程序，先予敘明。
二、上開犯罪事實，業據被告本院審理時坦承不諱，且其於98年
    10月27日為警查獲時所採取之尿液，經送鑑驗結果，確呈嗎
    啡、甲基安非他命反應，有彰化縣警察局員林分局委託鑑驗
    尿液代號與真實姓名對照認證單及詮昕科技股份有限公司98
    年11月10濫用藥物尿液檢驗報告（報告編號：8A300199）各
    1 紙附卷可稽；此外，扣案之白色粉末1 包，經檢驗後檢出
    第一級毒品海洛因成分（驗後淨重0.187 公克），亦有行政
    院衛生署草屯療養院草療鑑字第0981100009號鑑定書在卷為
    憑，足認被告自白與事實相符，本件事證明確，被告犯行洵
    堪認定。
三、按毒品施用後於尿液中可檢出之時間，受施用劑量及頻率、
    施用方式、飲水量之多寡、個人體質及其代謝情況等因素影
    響，因個案而異。一般可檢出之時間為海洛因服用後2 至4
    天。又海洛因於人體內可迅速代謝成6-乙醯嗎啡，然後轉成
    嗎啡，根據Yong & Lik在Bulletin on Narcotics 所發表之
    報告，施用海洛因等藥物後1 小時，即可於尿液中檢出嗎啡
    等成分，有行政院衛生署管制藥品管理局92年3 月10日管檢
    字第0920001495號、90年5 月4 日管檢字第93902 號函文可
    資參考。本件被告於98年10月27日中午12時許，為警在彰化
    縣永靖鄉○○村○○路○段238 號前查獲上開犯行後，嗣於
    翌日即同年月28日晚上9 時許，再次為警在彰化縣埔心鄉○
    ○路○段391 號執行拘提時查獲，而被告於兩次為警查獲前
    ，係於98年10月26日下午5 時許施用第一級毒品海洛因乙節
    ，業據被告先後於彰化縣警察局員林分局、雲林縣警察局虎
    尾分局均一致供陳無訛，其兩次查獲並採尿送驗之時間不過
    1 日，先後兩次採驗之時間復均在海洛因經人體代謝後，仍
    得檢驗出陽性反應2 至4 天之標準範圍內；揆諸首揭說明，
    被告關於此部份之供述，實堪採信，且經檢察官認係同一事
    實移請本院併案審理，本院經調查、審理後為同一之認定，
    合先敘明。
四、次按，海洛因、甲基安非他命為毒品危害防制條例第2 條第
    2 項第1 、2 款所稱之第一級毒品，不得施用、持有。次按
    ，犯毒品危害防制條例第10條施用第一級、第二級毒品之罪
    者，檢察官應聲請法院裁定，令被告入勒戒處所觀察、勒戒
    ，經觀察、勒戒後，檢察官依據勒戒處所之陳報，認受觀察
    、勒戒人無繼續施用毒品傾向者，應即釋放，並為不起訴之
    處分；認受觀察、勒戒人有繼續施用毒品之傾向者，檢察官
    應聲請法院裁定令入戒治處所強制戒治，其期間為6 個月以
    上，至無繼續強制戒治之必要為止，但最長不得逾1 年，強
    制戒治期滿，應即釋放，由檢察官為不起訴之處分。觀察、
    勒戒或強制戒治執行完畢釋放後，5 年內再犯第10條之罪者
    ，應依一般刑事訴訟程序予以起訴論罪科刑，此觀諸毒品危
    害防制條例第20條第1 項、第2 項、第23條第1 項、第2 項
    規定自明。被告前因施用第一、二級毒品案件，經本院於93
    年5 月17日，以93年度毒聲字第316 號裁定送觀察、勒戒後
    ，認有繼續施用毒品之傾向，復經臺灣雲林地方法院於同年
    10月25日，以93年度毒聲字第384 號裁定令入戒治處所，施
    以強制戒治1 年，於94年7 月14日強制戒治執行完畢釋放，
    並由臺灣雲林地方法院檢察署檢察官於94年7 月27日，以94
    年度戒毒偵字第25號為不起訴處分確定等情，有臺灣高等法
    院被告前案紀錄表在卷可佐，其於強制戒治執行完畢釋放後
    5 年內，再犯本件施用毒品案件，依前述規定自應予以起訴
    論罪科刑。
五、核被告所為，各係犯毒品危害防制條例第10條第1 項施用第
    一級毒品罪、同條第2 項施用第二級毒品罪。其持有第一級
    毒品海洛因及第二級毒品甲基安非他命之低度行為，分別應
    為施用之高度行為所吸收，均不另論罪。至檢察官移送併案
    審理部分（99年度毒偵字第110 號），因與起訴施用第一級
    毒品之犯行部分，為事實上同一之案件，本院自應加以審究
    ，併予敘明。所犯上開二罪，犯意各別、罪名有異，應予分
    論併罰。又被告前因(一)違反麻醉藥品管理條例，經本院於81
    年12月28日，以81年度易字第27 35 號判處有期徒刑5 月確
    定；(二)違反肅清煙毒條例案件，經本院於83年5 月12日，以
    83年度訴緝字第66號判處有期徒刑3 年2 月確定；上開二罪
    接續執行，於84年12月1 日縮短刑期假釋，嗣假釋經撤銷，
    應執行殘刑有期徒刑2 年2 月又13日；(三)竊盜案件，經本院
    於87年1 月2 日，以86年度易字第2422號判處有期徒刑3 月
    確定；(四)違反肅清煙毒條例、麻醉藥品管理條例、脫逃等案
    件，經本院於87年2 月6 日，以86年度訴字第1315號各判處
    有期徒刑3 年3 月、5 月、5 月，應執行有期徒刑3 年9 月
    確定；嗣上開(三)、(四)之罪，再經本院於87年4 月9 日，以87
    年度聲字第609 號裁定定其應執行之刑為有期徒刑4 年2 月
    確定；與上開殘刑接續執行，於91年9 月16日縮短刑期假釋
    ，嗣假釋又經撤銷，應執行殘刑有期徒刑1 年4 月又12日，
    於95年9 月16日縮刑期滿執行完畢等情，亦有上開前案紀錄
    表在卷可按，其於有期徒刑執行完畢後5 年內，故意再犯本
    件有期徒刑以上之各罪，均為累犯，應依刑法第47條第1 項
    之規定，各加重其刑。再按，刑法第62條所謂「發覺」，固
    非以有偵查犯罪職權之機關或人員確知其人犯罪無誤為必要
    ，而於對其發生嫌疑時，即得謂為已發覺；但此項對犯人之
    嫌疑，仍須有確切之根據得為合理之可疑者，始足當之，若
    單純主觀上之懷疑，要不得謂已發生嫌疑（最高法院72年度
    臺上字第641 號判例意旨參照）。本件被告施用第一級毒品
    之犯行，係於員警執行順風查抄勤務時，因神情有異而為警
    攔查，斯時客觀上尚無任何跡象足以判斷被告有施用毒品之
    犯行，乃主動交付扣案之海洛因1 包，故其在有偵查犯罪職
    權之機關或個人發覺其犯罪前，自動向承辦警員自首其施用
    第一級毒品之犯行，嗣並配合接受採尿檢驗等情，此有彰化
    縣警察局員林分局偵訊（調查）筆錄、職務報告書各1 份（
    見彰化縣警察局員林分局員警分偵字第0980026265號刑案偵
    查卷第1 頁反面、本院卷第23頁）附卷可憑，足認被告確係
    在警員未發現有確切之根據得為合理之懷疑前（即本案並未
    查扣得任何毒品或供施用毒品之工具等），即主動供述其施
    用第一級毒品，此部分犯行自屬符合自首之要件無誤，爰依
    刑法第62條前段之規定，予以減輕其刑，並依刑法第71條第
    1 項之規定，先加後減之。爰審酌被告前有多次施用毒品前
    科，竟仍無視於毒品對於自身健康之戕害及國家對於杜絕毒
    品犯罪之禁令，一犯再犯，顯見上開刑罰實難收警惕之效，
    自不宜輕縱，應予嚴懲，惟斟酌修正後刑法刪除連續犯之規
    定，即採一罪一罰之刑事政策，為避免刑罰輕重失衡，及考
    量被告施用毒品僅戕害己身，犯後均坦承犯行，態度良好等
    一切情狀，分別量處如主文所示之刑，並定其應執行之刑。
    末按，扣案之粉末1 包（驗後淨重0.187 公克），經送驗後
    檢出第一級毒品海洛因，有上開草屯療養院鑑定書附卷可稽
    ，及其用以盛裝海洛因之包裝袋，因與該管制毒品在物理上
    無法析離，爰併依毒品危害防制條例第18條第1 項前段之規
    定，沒收銷燬之；至供鑑驗用罄之毒品既已滅失，自無庸予
    以宣告沒收銷燬。另併案所扣得之殘渣袋2 只、塑膠鏟1 支
    ，均與上開犯行並無關聯，業據被告供陳明確（見本院卷第
    35頁），本院即不予以諭知沒收。
據上論斷，應依刑事訴訟法第273 條之1 第1 項、第299 條第1
項前段，毒品危害防制條例第10條第1 項、第2 項、第18條第1
項前段，刑法第11條、第47條第1 項、第62條前段、第51條第5
款，判決如主文。
中    華    民    國    99    年    2     月    24    日
                  刑事第八庭          法  官  戰諭威
以上正本證明與原本無異。
如不服本判決應於收受判決後10日內向本院提出上訴書狀，並應
敘述具體理由。其未敘述上訴理由者，應於上訴期間屆滿後20日
內向本院補提理由書( 均須按他造當事人之人數附繕本) 「切勿
逕送上級法院」。
中    華    民    國    99    年    2     月    24    日
                                      書記官  黃當易
附錄本案論罪科刑法條：
毒品危害防制條例第10條
施用第一級毒品者，處6 月以上5 年以下有期徒刑。
施用第二級毒品者，處3 年以下有期徒刑。

司法院資訊處製作；財團法人民間司法改革基金會備份。
